【裁判字號】    97,簡上,343
【裁判日期】    970731
【裁判案由】    傷害
【裁判全文】
臺灣桃園地方法院刑事判決             97年度簡上字第343號
上  訴  人
即  被  告  甲○○
            丙○○
上列被告等因傷害等案件，不服本院簡易庭於民國97年3 月19日
所為之97年度壢簡字第328 號第一審簡易判決（聲請簡易判決處
刑案號：96年度偵字第17029 號）提起上訴，丙○○部分經本院
改依通常程序審理，並自為第一審判決，甲○○部分經本院管轄
之第二審合議庭判決，各判決如下：
    主  文
原判決撤銷。
甲○○損壞他人之汽車前擋風玻璃，足以生損害於他人，處拘役
肆拾日，如易科罰金，以新臺幣壹仟元折算壹日。
丙○○無罪。
    事  實
一、甲○○為桃園縣大溪鎮南興里16鄰西尾7 之8 號「詠富汽車
    保養廠」之負責人，因己○○曾受甲○○之託而修理客戶之
    汽車電機，有客戶之款項尚未收齊，己○○及其女友丁○○
    於96年6 月5 日夜間9 時許，在「詠富汽車保養廠」前之廣
    場，因而與甲○○發生口角爭執，己○○隨即駕駛其所有之
    車號9S─5770號自用小客車搭載丁○○欲離去時，甲○○不
    滿丁○○之發言，而一時氣憤，基於損壞汽車前擋風玻璃之
    犯意，持隨地撿拾而難究明何人所有之雨傘骨架1 支，猛力
    朝甲○○所駕駛之車號9S─5770號自用小客車前擋風玻璃打
    約3 下，造成該自小客車前擋風玻璃破裂損壞而不堪使用，
    足以生損害於己○○，嗣經己○○報警處理，始悉上情。
二、案經被害人己○○訴由桃園縣政府警察局大溪分局報請臺灣
    桃園地方法院檢察署檢察官偵查後，聲請簡易判決處刑。
    理  由
壹、有罪部分（即甲○○損壞汽車前擋風玻璃部分）：
一、(一)訊據被告甲○○對於在上開時、地，與己○○、丁○○發
    生口角，因不滿丁○○之發言，而以隨地撿拾之雨傘骨架損
    壞己○○駕駛之9S－5770號自用小客車前擋風玻璃，該擋風
    玻璃因而碎裂不堪使用等情明確，核與證人己○○、丁○○
    於本院審理中證稱：9S－5770號自用小客車前擋風玻璃係遭
    被告甲○○損壞等情（本院簡上卷第113 、122 、125 頁）
    相合。雖證人己○○、丁○○於本院審理中證稱被告甲○○
    係以鐵棒破壞汽車擋風玻璃等情，然被告甲○○迭自警詢、
    偵查及本院歷次審理中均供稱係以雨傘骨架損壞汽車擋風玻
    璃，且證人丁○○亦曾於警詢、96年11月13日為檢察事務官
    詢問時證稱被告甲○○是持雨傘骨架為之（偵卷第26、58頁
    ），及在場證人乙○○、庚○○於本院審理中證稱：甲○○
    持雨傘骨架打上開自用小客車擋風玻璃等語（本院簡上卷第
    62 、63 、69、72、73頁），被告甲○○辯稱係以雨傘骨架
    為工具之情節應認與事實相合，此外復有汽車擋風玻璃毀損
    照片2 張、估價單1 紙（偵卷第33、29頁）在卷可參。綜上
    ，足認被告甲○○損壞己○○駕駛之9S－5770號自用小客車
    前擋風玻璃而不堪使用，且足以生損害於己○○之損壞器物
    罪犯行明確，應依法論科。(二)至於證人即被害人己○○、證
    人丁○○於本院審理中證稱被告甲○○尚有損壞上開車輛兩
    側前車門部分及證人戊○○於偵查中曾證稱被告甲○○有拿
    工具打己○○車子的板金部分等情，被害人己○○並於偵查
    中提出「估價單」，以證明車左右前側車門有烤漆修復，有
    該估價單1 紙在卷足參；惟查，被告甲○○迭自警詢、偵查
    及本院歷次審理中均堅詞否認有持雨傘骨架敲打己○○駕駛
    之9S －5770 號自用小客車前兩側車門，而觀之9S－5770號
    車輛受損照片3 張（偵卷第33、34頁），並未有如證人己○○於警詢中所證該車兩側車門有凹陷或明顯受損之處，且依
    上開估價單所示兩側車門僅有烤漆之收費，如兩側車門真有
    凹陷，除烤漆外，應另有板金之收費，始合常情。又被告甲○○在能以雨傘骨架敲破汽車擋風玻璃之盛怒情況下，如真
    有要毀損該車車門之意，何以該車車門未見明顯凹陷或損傷
    之處？則被告甲○○是否確有損壞該車兩側前車門以致車門
    凹陷，實有所疑。再者，證人己○○於警詢中證稱被告甲○○係損壞該車擋風玻璃、「左右前車門」，於96年8 月3 日
    檢察事務官詢問時又稱是損壞該車擋風玻璃及「駕駛座車門
    」（偵卷第18、38頁），而於本院第二審審理中證稱：被告
    甲○○尚有敲打車子「左右前門」等語（本院簡上卷第113
    頁），就此犯罪構成要件之重要事項前後所述已有不一，而
    證人丁○○先於警詢中證稱：甲○○拿雨傘砸己○○車輛的
    前擋風玻璃等語（偵卷第26頁），未提及車門有受損之情形
    ，於96 年8月3 日為檢察事務官詢問時，始證稱：甲○○、
    丙○○以鐵棒、雨傘砸車子擋風玻璃及「駕駛座車門」（偵
    卷第38 頁） 、於96年11月13日檢察事務官詢問時再證稱：
    甲○○拿傘骨架打車子前擋風玻璃，丙○○拿鐵條敲「副駕
    駛座車門」（偵卷第58頁），於本院第二審審理中又證稱：
    丙○○、甲○○有敲打車子「左右側前車門」（本院簡上卷
    第123 頁），前後所述嚴重矛盾，且與證人己○○之證述互
    核亦有不一致之處，自難遽認上開證人己○○、丁○○證稱
    該車左右前側車門均遭到被告甲○○損壞一節為真實。而證
    人戊○○雖於偵查中證稱：甲○○拿工具敲打己○○車右側
    板金及右車窗等語（偵卷第64頁），亦與證人己○○所證不
    同，且證人戊○○於本院第二審審理中證述時，明確表示案
    發當時為下午，天亮亮的時段，所以看得很清楚等情（本院
    簡上卷第103 頁），顯與案發當時為夜間9 時許之事實不合
    ，難認證人戊○○當時確實有看到案發情形，亦難以其證詞
    作為被告甲○○不利之認定。故被告甲○○所損壞9S－5770
    號車輛之部分，應僅係該車前擋風玻璃，而不包括左右車前
    兩側之車門部分，附此敘明。
二、核被告甲○○所為，係犯刑法第354 條損壞器物罪。檢察官
    聲請意旨認被告甲○○係與同案被告丙○○共犯損壞罪犯行
    ，容有誤會（理由如下被告丙○○部分所述），又被告甲○○除損壞己○○駕駛之9S－5770號自用小客車前擋風玻璃外
    ，並未損壞前兩側車門，已如前所述，聲請意旨此部分亦有
    未洽。原審審酌被告甲○○之前科、素行，且被告甲○○未
    與告訴人己○○達成和解等情，被告甲○○之犯後態度非佳
    ，又衡諸告訴人己○○車輛回復原狀之損失金額尚非至鉅等
    一切情狀，並引用刑法第28條、第354 條、第41條第1 項前
    段、刑法施行法第1 條之1 第1 項、第2 項前段，量處被告
    甲○○拘役50日，並諭知易科罰金之折算標準，固非無見，
    惟原審判決就事實認定部分，認為被告甲○○與同案被告丙○○係損壞器物罪之共同正犯及認為被告甲○○尚有破壞9S
    －5770號車輛兩側前車門烤漆部分，容有未洽，而被告甲○○以其並未與丙○○共犯損壞器物罪及未損壞該車車門，原
    審判決事實認定有誤而提起本件上訴，為有理由，自應由本
    院第二審將原判決關於此部分撤銷後自為判決。爰審酌被告
    甲○○犯罪之動機、目的、犯罪手段、犯罪所生之危害，對
    告訴人己○○所生之財物損害，尚未與告訴人己○○達成和
    解或賠償其損失，暨其平日素行、智識程度等一切情狀，而
    量處如主文所示之刑，並諭知易科罰金之折算標準示懲。被
    告甲○○用以敲破擋風玻璃所用之雨傘骨架1 支，被告甲○○否認為其所有之物，且不能究明何人所有，自不依刑法第
    38 條 第1 項第2 款諭知沒收。
貳、無罪部分（即丙○○涉嫌毀損罪及傷害罪部分）
一、公訴意旨略以：被告丙○○為同案被告甲○○（同案被告甲○○所犯損壞器物罪部分已如前所述）之弟，2 人於96年6
    月5 日晚上9 時許，在桃園縣大溪鎮南興里16鄰西尾7 之8
    號同案被告甲○○所經營之「詠富汽車保養廠」，因修車帳
    款問題與己○○發生口角，被告丙○○竟與同案被告甲○○
    共同基於毀損之犯意聯絡，由同案被告甲○○、被告丙○○
    分持鐵棒及鐵製雨傘骨架，同時敲擊己○○所駕駛之車號9S
    ─5770號自用小客車，致該車輛之前擋風玻璃碎裂、左右兩
    側前車門凹陷，足以生損害於己○○。被告丙○○另基於傷
    害之犯意，持鐵製雨傘骨架毆打己○○之背部及腰部，使己○○受有軀幹多處挫傷（右肩胛及右腰）之傷害，因認被告
    丙○○涉犯刑法第354 條損壞器物罪及第277 條第1 項普通
    傷害罪嫌等語。
二、按刑事審判上之共同被告，係為訴訟經濟等原因，由檢察官
    或自訴人合併或追加起訴，或由法院合併審判所形成，其間
    各別被告及犯罪事實仍獨立存在。故共同被告對於其他共同
    被告之案件而言，為被告以外之第三人，本質上屬於證人，
    為確保被告對證人之詰問權，證人於審判中，應依法定程序
    ，到場具結陳述，並接受被告之詰問，其陳述始得作為認定
    被告犯罪事實之判斷依據（最高法院93年臺上字第5726號判
    決意旨參照）。故被告甲○○、丙○○雖同為本案被告，就
    各被告而言，其餘被告之陳述，無異均屬「被告以外之人」
    之陳述，再按當事人、代理人或辯護人於法院調查證據時，
    知有第159 條第1 項不得為證據之情形，而未於言詞辯論終
    結前聲明異議者，視為有前項之同意，刑事訴訟法第159 條
    之5 第2 項定有明文；證人即同案被告甲○○、證人邱健民
    、己○○、丁○○於警詢中之證述、證人己○○、丁○○於
    偵查中在檢察官面前之陳述（經具結）、證人己○○、丁○○、鄭文忠、戊○○於偵查中在檢察事務官面前所為之陳述
    ，未經公訴人、被告丙○○於本院言詞辯論終結前對上開證
    人證述之證據能力聲明異議，並經本院審酌上開證詞認為適
    當，自均得採為證據。另本案其餘所引用之卷內書證，經核
    並無公務員違法取得情形，且公訴人、被告丙○○亦未於本
    院言詞辯論終結前聲明異議，亦均得採為本案證據，核先敘
    明。
三、按犯罪事實應依證據認定之，無證據不得認定其犯罪事實；
    不能證明被告犯罪者，應諭知無罪之判決，刑事訴訟法第15
    4 條第2 項、第301 條第1 項各定有明文。再按事實之認定
    ，應憑證據，如未能發現相當證據，或證據不足以證明，自
    不能以推測或擬制之方法，以為裁判基礎；在訴訟上用以證
    明事實之證據，須於通常一般之人均不致於有所懷疑，而得
    確信其為真實之程度者，始得據以為有罪之認定，倘其證明
    尚未達到此一程度，而有合理之懷疑性存在，致使無從為有
    罪之確信時，即應為無罪之判決，最高法院40年臺上字第86
    號、76年臺上字第4986號分別著有判例。
四、公訴意旨認被告丙○○涉犯損壞器物罪及普通傷害罪，無非
    以被告丙○○之供述、證人己○○、丁○○、邱健民、鄭文
    忠、戊○○之證述及天晟醫院診斷證明書、傷勢照片、己○○車輛毀損照片、估價單等資料為主要論據。訊據被告丙○○堅詞否認有何與同案被告甲○○共同損壞己○○之上開車
    輛及傷害己○○之犯行，並辯稱：我在哥哥甲○○的詠富汽
    車保養廠工作，當天是己○○、丁○○要找我哥哥甲○○，
    後來丁○○跟我哥哥要錢，罵髒話，甲○○就打己○○車子
    的擋風玻璃，己○○下車要與甲○○理論，我剛好過去己○○的駕駛座那邊，所以我與己○○才會相互拉扯，但我沒有
    拿工具，也沒有打己○○，我也沒有拿工具敲打己○○的車
    子，後來己○○開車走了，到大正輪胎行去跟老闆戊○○說
    ，戊○○才跑出來看等語。經查：
  (一)被害人己○○及其女友丁○○於96年6 月5 日夜間9 時許，
    在「詠富汽車保養廠」前之廣場，因向客戶收款事宜與同案
    被告甲○○發生口角爭執，被害人己○○隨即駕駛其所有之
    車號9S─5770號自用小客車搭載丁○○欲離去時，同案被告
    甲○○不滿丁○○之發言，而持隨手撿拾之雨傘骨架打破己○○駕駛之9S－5770號車輛前擋風玻璃等情，業經證人即同
    案被告甲○○於本院審理中證述甚明（本院簡上卷第77至81
    頁），並有該車汽車擋風玻璃毀損照片2 張、估價單1 紙（
    偵卷第33、29頁）在卷可參。
  (二)就被告丙○○是否參與損壞車號9S─5770號自用小客車擋風
    玻璃或兩側前車門一節，雖證人己○○、丁○○於本院第二
    審審理中均證稱被告丙○○有持雨傘骨架參與損壞該車前擋
    風玻璃及兩側前車門等情及證人戊○○於偵查及本院審理中
    證稱被告丙○○有持工具破壞車子車窗及板金等語，就被告
    丙○○有無傷害己○○致己○○受有傷害部分，證人己○○
    、丁○○於本院第二審審理中雖均證稱被告丙○○有持工具
    打傷己○○等情，己○○並提出其軀幹多處挫傷（右肩胛及
    右腰）之天晟醫院診斷證明書及傷勢照片（偵卷第28、69、
    70頁）為據，然查，當時案發之經過，證人己○○於96年6
    月6 日警詢中證稱甲○○、丙○○各手持鐵棍及雨傘砸我車
    前擋風玻璃及左右前車門，造成前擋風玻璃破損、左右前車
    門凹陷，我立即下車要理論時，該2 人還往我身上打3 下，
    而我沒有受傷等語（偵卷第18頁），於96年6 月7 日警詢中
    又改稱：當時有動手毆打我的是甲○○、甲○○的弟弟「小
    楊」，他弟弟用雨傘骨打我，我受傷部位是軀幹多處挫傷及
    右腰部挫傷（偵卷第22頁），於96年8 月3 日檢察事務官詢
    問時又稱是甲○○、丙○○以鐵棒、雨傘砸我車的擋風玻璃
    及「駕駛座車門」，丙○○開車門把我拖下車，用雨傘打我
    腰部及背部，造成我右肩胛、右腰受傷（偵卷第38頁），於
    本院原審審理中證稱：丙○○有持雨傘骨打我，甲○○沒有
    （本院原審卷第16頁），於本院第二審審理中又證稱：被告
    甲○○拿鐵棒，丙○○拿雨傘骨一起砸車的擋風玻璃及敲打
    車子左右前門，是丙○○把我拉下車，用雨傘骨打我肩膀、
    後背，甲○○沒有打我等語（本院簡上卷第113 頁），證人
    己○○就車損部位、被告丙○○及同案被告甲○○是否均有
    下手毆打己○○、究是被告丙○○或同案被告甲○○將己○○拖下車或係己○○自行下車理論等屬犯罪構成要件之重要
    事項前後所述已有不一，而證人丁○○先於警詢中證稱：甲○○拿雨傘砸己○○車輛的前擋風玻璃，隨後甲○○把己○○從駕駛座拖出車外，並與丙○○聯手打己○○等語（偵卷
    第26頁），未提及車門有受損之情形，且與證人己○○所證
    係甲○○持鐵棒、丙○○持雨傘骨架砸車有所不同，而證人
    丁○○於96年8 月3 日為檢察事務官詢問時，又改證稱：甲○○拿鐵棒，丙○○拿雨傘砸車子擋風玻璃及駕駛座車門，
    丙○○開車門把己○○拖下車，拿雨傘打他右腰部及右背部
    （偵卷第38頁），於96年11月13日檢察事務官詢問時再證稱
    ：甲○○拿傘骨架打車子前擋風玻璃，丙○○拿鐵條敲副駕
    駛座車門，然後甲○○就到駕駛座把己○○拉下車，丙○○
    也過來拿鐵條打己○○背部3 、4 下（偵卷第58頁），於本
    院第二審審理中又證稱：甲○○拿鐵棍砸車子副駕駛座邊的
    擋風玻璃及駕駛座車門、副駕駛座車門，丙○○沒有打擋風
    玻璃或敲車門，甲○○打開駕駛座的車門，要把己○○拉下
    車，後來是丙○○以雨傘骨架打己○○右背後肩膀底下及右
    邊腰邊，甲○○把己○○拉下車後，甲○○沒有打己○○，
    丙○○要開副駕駛座車門把我拉下車，己○○叫我不要下車
    ，要把車門鎖好，甲○○在拉駕駛座車門時，丙○○就衝過
    去打己○○，衝突完我們離開詠富汽車保養廠，去派出所報
    案，當時己○○的背後沒有傷痕，因為被衣服蓋住，沒有看
    到傷口，後來警察叫我們去驗傷等語（本院簡上卷第122 、
    123 、125 、127 頁），前後所述關於係被告丙○○、同案
    被告甲○○究誰持鐵棒或雨傘骨架、車損部位、被告丙○○
    有無持工具敲打車子擋風玻璃及兩側前車門、被害人己○○
    究被被告丙○○或同案被告甲○○拉下車及何人毆打己○○
    等情均嚴重矛盾，且與證人己○○之證述互核亦有不同。又
    當時在場之證人乙○○於本院第二審審理中證稱：我有看到
    己○○的車子被甲○○用雨傘打，且己○○的太太在旁邊一
    直罵，要那筆錢，後來丙○○出現，拉己○○下車，丙○○
    與己○○互相拉扯，我沒有看到丙○○打己○○等語及庚○○於本院第二審審理中證稱：當時己○○與甲○○吵架，甲○○拿雨傘打車子的擋風玻璃，沒有看到有人打車子兩側的
    車門，己○○下車後，丙○○過去與己○○吵架，互相拉扯
    ，但沒有打架等語（本院簡上卷第59至68頁、第69至76頁）
    ，均與被告丙○○所辯當時並無損壞車號9S─5770號自用小
    客車擋風玻璃或車門及並無傷害己○○等情相合，自難遽認
    上開證人己○○、丁○○證稱被告丙○○有損壞該車前擋風
    玻璃、兩側前車門及傷害己○○等節為真實。
  (三)證人戊○○雖於偵查中證稱：甲○○拿工具敲打己○○車右
    側板金及右車窗，我看到甲○○、丙○○、己○○3 人扭在
    一起，看不出誰打誰，是先扭打後甲○○、丙○○才敲己○○車窗等語（偵卷第64、65頁），亦與證人己○○、丁○○
    所證是先有敲打車窗、車門之事後，己○○才遭毆打成傷等
    情有所不同，且證人戊○○於本院第二審審理中證述時，明
    確表示案發當時為下午，天亮亮的時段，所以看得很清楚等
    情（本院簡上卷第103 頁），顯與案發當時為晚上9 時許之
    事實不合，且依本院函請大溪分局拍攝詠富汽車保養廠（後
    已更換負責人及更名為竣廷汽車修理廠）與戊○○所經營之
    大正輪胎行照片觀之（本院簡上卷第136 至148 頁），大正
    輪胎行雖鄰近詠富汽車保養廠，經警現場勘查兩處約距離30
    公尺，且會依戊○○當時所在位置影響其對詠富汽車保養廠
    之視線，又該處並未設置路燈，如係夜間，自難從大正輪胎
    行清楚目擊案發情形，實難認證人戊○○確實有看到當時案
    發情形，亦難以其證詞作為對被告丙○○不利之認定。
  (四)被害人己○○雖於案發當日夜間前往天晟醫院就診，並由天
    晟醫院開立軀幹多處挫傷（右肩胛及右腰）之診斷證明書，
    已如前述，惟被害人己○○既於96年6 月6 日警詢中證稱沒
    有受傷（偵卷第18頁），卻又於當日前往天晟醫院就診，並
    經診斷受有傷害，已有可疑。再經本院函請天晟醫院提供己○○當日就診之病歷、傷勢照片，天晟醫院函覆略以：己○○係於96年6 月6 日夜間10時30分許由家人陪同步行至本院
    急診，主訴被人用鐵條打傷右肩，右腰疼痛等語，經檢視並
    無明顯外傷，另X 光攝影檢查亦無骨折發現，本院給予消炎
    止痛藥劑，於同日夜間10時55分許給予相關衛教後離院，嗣
    後即未再回院複診等語，有天晟醫院97年5 月26日天晟法字
    第97052602號函、97年6 月5 日天晟法字第97060501號函在
    卷可參（本院簡上卷第41至49頁、第96至97頁），且若依證
    人己○○、丁○○所述，己○○係遭鐵棒或雨傘骨架等條狀
    金屬物品毆擊，依常理應出現條狀之傷痕，惟依己○○之傷
    勢照片2 張觀之，並無明顯外傷，僅係皮膚上有不規則之泛
    紅斑點，實難認定該傷害確為被告丙○○所造成。
  (五)綜上所述，綜合本案所有卷證資料，本院認未有充分之積極
    證據可證被告丙○○有損壞己○○駕駛之車號9S─57 70 號
    自用小客車前擋風玻璃或兩側前車門及有何傷害己○○之事
    ，此外復查無其他積極證據可資認定被告丙○○確有此犯行
    ，本件既有合理懷疑存在，致使無從為被告丙○○有罪之確
    信，揆諸前揭法律、判例意旨，本件應為被告丙○○無罪之
    諭知，原審認定被告丙○○犯行明確，對被告丙○○為實體
    有罪判決，固非無見，惟本件既無法達到被告丙○○有罪之
    確信，被告丙○○以其未犯罪為由提起上訴，指摘原判決不
    當，為有理由，自應由本院撤銷原判決關於被告丙○○被訴
    損壞器物罪及普通傷害罪之部分，又本件既有刑事訴訟法第
    451 條之1 第4 項第3 款不得為簡易判決情形，依同法第45
    2 條規定，本院於撤銷原審判決後，並自為第一審判決而為
    被告丙○○無罪之諭知。
據上論斷，應依刑事訴訟法第452 條、第455 條之1 第1 項、第
3 項、第364 條、第369 條第1 項前段、第299 條第1 項前段、
第301 條第1 項，刑法第354 條、第41條第1 項前段，刑法施行
法第1 條之1 第1 項、第2 項前段，判決如主文。
本案經檢察官徐文豪到庭執行職務。
中    華    民    國    97    年    7     月    31    日
                 臺灣桃園地方法院刑事第四庭
                     審判長法  官    黃斯偉
                           法  官    張淑華
                           法  官    蘇昭蓉
以上正本證明與原本無異。
被告丙○○如不服本判決，應於判決送達後10日內向本院提出上
訴狀（應附繕本），其未敘述上訴理由者，應於上訴期間屆滿後
20日內補提理由書狀於本院，上訴於臺灣高等法院。
被告甲○○不得上訴。
                           書記官    黃俊燁
中    華    民    國    97    年    7     月    31    日
附錄法條：
刑法第354條
中華民國刑法第354條（毀損器物罪）
毀棄、損壞前二條以外之他人之物或致令不堪用，足以生損害於
公眾或他人者，處2 年以下有期徒刑、拘役或5 百元以下罰金。


司法院資訊處製作；財團法人民間司法改革基金會備份。
